【裁判字號】    95,易,1700
【裁判日期】    951025
【裁判案由】    傷害
【裁判全文】
臺灣板橋地方法院刑事判決              95年度易字第1700號
公  訴  人  臺灣板橋地方法院檢察署檢察官
被      告  甲○○
上列被告因傷害案件，經檢察官提起公訴（95年度調偵字第282
號），本院以簡式審判程序審理，判決如下：
    主  文
甲○○傷害人之身體，處有期徒刑肆月，如易科罰金，以參佰元
折算壹日。三節伸縮式鐵棍壹支，沒收之。
    事  實
一、甲○○於民國94年10月16日15時20分許，駕駛車號855-CJ號
    營業小客車，在臺北縣三重市○○街104 號前，因倒車之際
    不慎與乙○○駕駛之機車發生碰撞（未致人受傷），乙○○
    要求其賠償損害，甲○○於下車查看後遂與乙○○發生爭執
    ，詎甲○○竟基於傷害之犯意，返回上開營業小客車取出其
    所有、置在車內以供防身使用之三節伸縮式鐵棍（起訴書誤
    載為鐵錘）1 支（未據扣案），持以揮打乙○○緊戴於頭部
    之安全帽1 下，因力道猛烈，致乙○○受有頭部鈍挫傷合併
    頭部外傷、輕微腦震盪等傷害，嗣引發兩眼飛眼症之症狀。
    經乙○○報警處理，始查悉上情。
二、案經乙○○訴由臺北縣政府警察局三重分局報請臺灣板橋地
    方法院檢察署檢察官偵查起訴。本院於準備程序進行中，被
    告就被訴事實為有罪之陳述，經告知簡式審判程序之旨，並
    聽取當事人之意見後，本院合議庭裁定由受命法官獨任進行
    簡式審判程序。
    理  由
一、上揭事實，業據被告甲○○於本院審理時坦承不諱，核與告
    訴人乙○○於警詢時所指訴之情節相符（見95年度偵字第97
    10號卷第14、15頁），並有監視器翻拍照片4 幀（同上卷第
    7 、8 頁）、安全帽照片1 幀（同上卷第21頁）、臺北市立
    聯合醫院中興院區甲種診斷證明書、亞東紀念醫院診斷證明
    書各1 件（同上卷第19、29頁）附卷可稽，足認被告之自白
    確與事實相符，而堪採信。綜上，本案事證明確，被告犯行
    堪予認定，應依法論科。
二、被告行為後，刑法於94年2 月2 日修正公布，95年7 月1 日
    施行，修正後刑法第2 條第1 項規定：「行為後法律有變更
    者，適用行為時之法律。但行為後之法律有利於行為人者，
    適用最有利於行為人之法律。」係規範行為後法律變更所生
    新舊法律比較適用之準據法，於新法施行後，應適用修正後
    刑法第2 條第1 項之規定，為「從舊從輕」之比較。又法律
    變更之比較適用，比較時應就罪刑有關之共犯、未遂犯、想
    像競合犯、牽連犯、連續犯、結合犯，以及累犯加重、自首
    減輕暨其他法定加減（如身分加減）與加減例等一切情形，
    綜其全部罪刑之結果而為比較；且就比較之結果，須為整體
    之適用，不能割裂分別適用各該有利於行為人之法律，此即
    法律變更之比較適用所應遵守之「罪刑綜合比較原則」及「
    擇用整體性原則」（最高法院24年上字第4634號判例、27年
    上字第2615號判例、95年第8 次刑事庭會議決議參照）。經
    查：
（一）刑法第277 條之法定刑含有罰金。而95年6 月14日修正公
      布、同年7 月1 日施行之刑法施行法增訂第1 條之1 規定
      ：「中華民國94年1 月7 日刑法修正施行後，刑法分則編
      所定罰金之貨幣單位為新臺幣。94年1 月7 日刑法修正時
      ，刑法分則編未修正之條文定有罰金者，自94年1 月7 日
      刑法修正施行後，就其所定數額提高為30倍。但72年6 月
      26日至94年1 月7 日新增或修正之條文，就其所定數額提
      高為3 倍。」另刑法第33條第5 款修正為：「主刑之種類
      如下：五、罰金：新臺幣1 千元以上，以百元計算之。」
      而依被告行為時之刑罰法律，罰金係以銀元為單位，並依
      罰金罰鍰提高標準條例第1 條前段規定之提高倍數10倍及
      修正前刑法第33條第5 款規定之罰金最低額1 元計算。是
      比較修正前、後之法律規定，罰金最高額經換算後之結果
      並無二致，惟就罰金最低額部分，依新法規定為新臺幣1
      千元，依舊法規定則為銀元1 元（即新臺幣3 元）。因此
      ，比較上述修正前、後之刑罰法律，以被告行為時關於科
      處罰金刑之法律較有利於被告。
（二）被告行為時，修正前刑法第41條第1 項前段規定：「犯最
      重本刑為5 年以下有期徒刑以下之刑之罪，而受6 個月以
      下有期徒刑或拘役之宣告，因身體、教育、職業、家庭之
      關係或其他正當事由，執行顯有困難者，得以1 元以上3
      元以下折算1 日，易科罰金。」又依當時仍適用之罰金罰
      鍰提高標準條例第2 條規定（現已刪除），應就其原定數
      額提高為100 倍折算1 日，再依現行法規所定貨幣單位折
      算新臺幣條例第2 條規定折算後，應以新臺幣300 元以上
      900 元以下折算1 日。而被告行為後，刑法第41條第1 項
      前段已修正為：「犯最重本刑為5 年以下有期徒刑以下之
      刑之罪，而受6 個月以下有期徒刑或拘役之宣告者，得以
      新臺幣1 千元、2 千元或3 千元折算1 日，易科罰金。」
      經比較新舊法適用結果，此部分以被告行為時之舊法有利
      於被告。
（三）經綜合全部罪刑而為比較結果，本件涉及新舊法比較適用
      者，新法之規定非有利於被告，揆諸上揭說明，就涉及新
      舊法比較適用事項，應依刑法第2 條第1 項前段，一體適
      用被告行為時之舊法規定。又從刑附屬於主刑，除法律有
      特別規定者外，依主刑所適用之法律（最高法院95年第8
      次刑事庭會議決議參照），查刑法第38條既經修正，則本
      案依該條所為之沒收，亦應適用主刑所適用之舊法規定，
      合先敘明。
三、核被告所為，係犯刑法第277 條第1 項之傷害罪。爰審酌被
    告前無犯罪紀錄，有臺灣高等法院被告前案紀錄表可參，素
    行尚佳，惟其不思循理性途徑解決道路糾紛，僅因細故即悍
    然持三節伸縮式鐵棍攻擊告訴人，且力道猛烈，惟其攻擊係
    針對安全帽部分，僅揮打1 下，堪認下手尚有節制，兼衡其
    對於告訴人所造成之傷勢程度、於本院審理時雖坦承犯行，
    惟迄今仍未與告訴人成立和解等一切情狀，量處如主文所示
    之刑，並依修正前刑法第41條第1 項前段規定，諭知如易科
    罰金折算標準，以資懲儆。公訴人求處有期徒刑8 月，本院
    認顯屬過重，應以如主文所示之刑為適當，併此指明。被告
    持以實施本件傷害犯行之三節伸縮式鐵棍1 支，雖未扣案，
    惟為被告所有，目前仍由被告持有中，此據被告於本院審理
    時供承明確（見本院95年10月4 日簡式審判筆錄第3 頁），
    爰依修正前刑法第38條第1 項第2 款宣告沒收之。
據上論斷，應依刑事訴訟法第273 條之1 第1 項、第299 條第1
項前段，刑法第2 條第1 項前段、第277 條第1 項、修正前刑法
第41條第1 項前段、修正前刑法第38條第1 項第2 款，罰金罰鍰
提高標準條例第1 條前段、刪除前罰金罰鍰提高標準條例第2 條
，判決如主文。
本案經檢察官沈志成到庭執行職務。
中    華    民    國    95    年    10    月    25    日
                  刑事第十五庭  法  官  朱嘉川
以上正本證明與原本無異。
如不服本判決，應於判決送達後10日內，向本院提出上訴狀。
中    華    民    國    95    年    10    月    25    日
                                書記官  田世杰
附錄本案論罪科刑法條全文：
中華民國刑法第277 條第1 項：
傷害人之身體或健康者，處3 年以下有期徒刑、拘役或1,000 元
以下罰金。


司法院資訊處製作；財團法人民間司法改革基金會備份。
